臺灣嘉義地方法院刑事判決
109年度易字第718號
公  訴  人  臺灣嘉義地方檢察署檢察官
被      告  許宗智



上列被告因業務侵占案件，經檢察官提起公訴（109年度偵字第8
394號），被告於準備程序中就被訴事實為有罪之陳述，經本院
合議庭裁定由受命法官獨任進行簡式審判程序，判決如下：
    主  文
許宗智犯業務侵占罪，累犯，處有期徒刑玖月；未扣案之犯罪所
得新臺幣拾伍萬參仟零陸拾伍元沒收，於全部或一部不能沒收或
不宜執行沒收時，追徵其價額。
    事  實
一、許宗智前因數次竊盜案件，經臺灣臺中地方法院以106年度
    中簡字第208號判決判處有期徒刑4月、6月，定應執行刑有
    期徒刑8月確定，暨以106年度簡字第876號判決判處有期徒
    刑6月、6月確定，定應執行刑有期徒刑9月確定，嗣經同法
    院以106年度聲字第5269號裁定就上開4罪合併定應執行刑有
    期徒刑1年4月確定，經入監執行後，於民國107年6月26日縮
    短刑期假釋出監付保護管束，於107年12月23日縮刑期滿，
    假釋未經撤銷，未執行之刑視為執行完畢。其於107年11月2
    日起，擔任嘉義縣○○鄉○○村○○○0號附12「空氣圖書館」餐飲
    店服務員，其後，自109年2月起，因店內負責櫃臺收銀機帳
    目之人員離職，許宗智因而兼負責協助此部分事務，於客人
    消費後進行入帳，再於當日下班後進行記帳、關帳等工作，
    為從事業務之人。詎其竟不知悔改，竟意圖為自己不法之所
    有，基於侵占業務上持有之物之單一犯意，於附表編號1至4
    所示時間，利用在「空氣圖書館」櫃檯收銀機為記帳、關帳
    之機會，將附表編號1至4所示已入帳之收銀機內現金，合計
    新臺幣（下同）135,065元予以侵占入己；並於附表編號5所
    示期間，利用客人購買店內花藝作品伴手禮後未至櫃檯結帳
    之機會，將所收取之未入帳現金，合計5,0000元予以侵占入
    己。嗣參陸文創開發有限公司負責人即空氣圖書館餐飲店負
    責人陳柏宏，經由監視器發覺許宗智有異常銷帳之情形，經
    清查帳目後始發現上情。
二、案經陳柏宏告訴嘉義縣警察局竹崎分局報告臺灣嘉義地方檢
    察署檢察官偵查起訴。
    理  由
一、本件被告所犯係死刑、無期徒刑或最輕本刑為3 年以上有期
    徒刑或高等法院管轄第一審案件以外之罪，其於準備程序期
    日就被訴事實為有罪之陳述，經本院告知簡式審判程序之旨
    ，並聽取公訴人及被告之意見後，依刑事訴訟法第273 條之
    1 第1 項規定，裁定進行簡式審判程序，是依刑事訴訟法第
    273 條之2 規定，本件之證據調查，不受同法第159 條第1
    項、第161 條之2 、第161 條之3 、第163 條之1 及第164
    條至第170 條規定之限制，合先敘明。
二、上開犯罪事實，業據被告於本院準備程序及審理中坦白承認
    （見本院卷第56、69至70頁），核與告訴人陳柏宏於警詢、
    本院準備程序及審理中之指訴情節大概相符（見警卷第1至5
    頁，本院卷第55至56、73至74頁），另有被害報告1紙、收
    入明細表4份、嘉義縣警察局竹崎分局太平派出所刑案影像
    說明所示現場錄影監視翻拍照片8張、受理各類案件紀錄表
    、受理刑事案件報案三聯單各1份在卷可佐（見警卷第6至18
    頁），足認被告之任意性自白與事實相符而可採。另觀告訴
    人提出之收入明細表附件2中，109年3月24日10:32:54、11:
    34:03、12:03:23所入帳而遭被告侵占之3筆現金，分別為26
    0元、565元、870元，加總後應為1,695元，惟公訴意旨依據
    告訴人加總之1690元認定被告之侵占金額，係顯然錯誤；至
    收入明細表附件3中，告訴人計算之侵占金額為53,225元（
    計算式：31,720＋21,505＝53,225），然附件3即109年4月份
    被告侵占金額實際上應為52,225元（告訴人於21,505元之各
    筆加計上誤算，應為20,505元），此部分公訴意旨之認定亦
    係顯然錯誤。準此，上揭錯誤部分並不影響本案犯罪事實之
    同一性，應由本院逕予更正，附此敘明。綜上，本案事證明
    確，被告之犯行堪以認定，應予依法論科。
三、論罪科刑與沒收之說明：
（一）核被告所為，係犯刑法第336條第2項之業務侵占罪。被告
　　於受僱「空氣圖書館」餐飲店擔任服務員期間，自109年2月
    起兼負責協助店內櫃檯收銀機帳目之事務，而自109年2月1
    日起至109年5月7日止，利用上開職務之便，及客人消費後
    未至櫃檯結帳之機會，將店內已入帳之收銀機內現金，或其
    收取後未入帳之現金，變易持有為所有，侵占入己，其客觀
    上雖有數次業務行為，然均係為達成其同一犯罪目的之各個
    舉動，於密切之時地實施，而侵害同一法益，在刑法評價上
    ，應視為數個舉動之接續施行，而包括以一行為予以評價，
    較為合理，是本案被告業務侵占犯行應屬法律概念之一行為
    ，為接續犯，應以一業務侵占罪予以論處。
（二）被告有如事實欄一所示之前案與執行情形，有臺灣高等法
　  院被告前案紀錄表附卷可考，其於受有期徒刑執行完畢後，
    5 年內故意再犯本案有期徒刑以上之罪，為累犯，考量被告
    前案犯罪經執行完畢後，理應產生警惕作用，返回社會後能
    因此自我控管，然被告卻於前案執行完畢後約1年餘，即故
    意再犯本案，且與前案均屬財產犯罪，足見被告再犯本案時
    ，其主觀上具特別惡性，前案徒刑之執行不見成效，對於刑
    罰之反應力顯然薄弱，參酌司法院大法官釋字第 775號解釋
    意旨，認本案依刑法第47條第1 項規定加重其刑，尚無使被
    告承擔過重罪責之情況，爰依上開規定，予以加重其刑。
（三）本案審酌被告因需錢花用，即貪圖一己私利，侵占業務上
　　所收取、保管之款項，違背其職責，價值觀顯有偏差；且觀
    諸被告之前案情形，被告在告訴人經營之餐飲店開始工作時
    ，正值假釋期間，告訴人本於善意，提供被告工作機會，欲
    助其復歸社會，惜被告未能珍惜此情，辜負告訴人之信任，
    而為本案侵占犯行，惡性非輕；另考量被告犯後業已坦承犯
    行，且附表編號5所示之侵占犯行，係其主動向告訴人坦承
    （惟後續係告訴人報案，且被告未按警員通知到案說明，不
    生自首之問題），而其雖以1個月薪資抵償，彌補告訴人部
    分損害，但就其餘侵占所得款項，迄今未與告訴人處理等犯
    後態度，兼衡被告之犯罪手段、所獲利益暨其自陳國中肄業
    之智識程度、未婚、無子女、與父親同住、目前從事水泥工
    ，月薪28,000 元至30,000元之家庭與經濟狀況等一切情狀
    ，量處如主文所示之刑，以資懲儆。
（四）按犯罪所得，屬於犯罪行為人者，沒收之；於全部或一部
　　不能沒收或不宜執行沒收時，追徵其價額；犯罪所得已實際
    合法發還被害人者，不予宣告沒收或追徵，刑法第38條之1 
    第1 項前段、第3 項、第5 項分別定有明文。此規定之立法
    理由，為避免被告因犯罪而坐享犯罪所得，顯失公平正義，
    而無法預防犯罪，以符合任何人都不得保有犯罪所得之原則
    。次按基於「任何人不得保有不法行為之獲利」原則，對於
    因犯罪造成之財產利益不法流動，應藉由「沒收犯罪利得」
    法制，透過類似不當得利之衡平措施，使之回歸犯罪發生前
    的合法財產秩序狀態。從而若被害人因犯罪受害所形成之民
    事請求權實際上已獲全額滿足，行為人亦不再享有因犯罪取
    得之財產利益，則犯罪利得沒收之規範目的已經實現，自無
    庸宣告犯罪利得沒收、追徵。惟若被害人就全部受害數額與
    行為人成立調（和）解，然實際上僅部分受償者，其能否確
    實履行償付完畢既未確定，縱被害人日後可循民事強制執行
    程序保障權益，因刑事訴訟事實審判決前，尚未實際全數受
    償，該犯罪前之合法財產秩序狀態顯未因調（和）解完全回
    復，行為人犯罪利得復未全數澈底剝奪，則法院對於扣除已
    實際給付部分外之其餘犯罪所得，仍應諭知沒收、追徵，由
    被害人另依刑事訴訟法第473 條規定聲請發還，方為衡平（
    最高法院107 年度台上字第3837號判決要旨參照）。經查，
    本案被告業務侵占之犯罪所得共計185,065元，並未扣案，
    亦未實際發還予告訴人，雖被告與告訴人在案發後曾協議由
    被告以工作抵償，然被告僅抵償1個月之薪資32,000元，後
    續即未再依協議履行，此經被告與告訴人於本院審理中陳述
    一致（見本院卷第71、74頁），經扣除上開實際抵償償之32
    ,000元後，被告保有153,065元之犯罪所得，且未實際發還
    予告訴人，復查無刑法第38條之2第2項過苛調節條款之適用
    ，自應刑法第38條之1第1項前段、第3 項規定，宣告沒收，
    於全部或一部不能沒收或不宜執行沒收時，追徵其價額。
據上論斷，應依刑事訴訟法第273條之1 第1 項、第299 條第1項
前段，刑法第336 條第2 項、第47條第1 項、第38條之1 第1 項
前段、第3 項，刑法施行法第1 條之1 第1 項，判決如主文。
本案經檢察官邱朝智提起公訴，檢察官徐鈺婷到庭執行職務。
中　　華　　民　　國　　110 　年　　1 　　月　　28　　日
                  刑事第六庭    法　官　李東益
以上正本證明與原本無異。
如不服本判決應於收受判決後20日內向本院提出上訴書狀，並應
敘述具體理由；其未敘述上訴理由者，應於上訴期間屆滿後20日
內向本院補提理由書（均須按他造當事人之人數附繕本）「切勿
逕送上級法院」。告訴人或被害人如對於本判決不服者，應具備
理由請求檢察官上訴，其上訴期間之計算係以檢察官收受判決正
本之日期為準。
中　　華　　民　　國　　110 　年　　1 　　月　　28　　日
                                書記官　陳雪鈴
附錄本案論罪科刑法條全文：
中華民國刑法第336條
對於公務上或因公益所持有之物，犯前條第一項之罪者，處一年
以上七年以下有期徒刑，得併科十五萬元以下罰金。
對於業務上所持有之物，犯前條第一項之罪者，處六月以上五年
以下有期徒刑，得併科九萬元以下罰金。
前二項之未遂犯罰之。　　　　　　　　　　　　　　　　　
附表：
編號 侵占月份 日期 金額(新臺幣)   1 109年2月份 109/02/01 800   109/02/02 1070   109/02/08 760   109/02/16 950   109/02/20 1470   109/02/23 1775   109/02/28 1590   109/02/10 1900   109/02/11 4240   109/02/14 1820   109/02/15 2760   109/02/16 4190   109/02/25 630   109/02/27 1170   小計 25125   2 109年3月份 109/03/03 1210   109/03/09 1165   109/03/09 840   109/03/12 420   109/03/19 1170   109/03/13 300   109/03/15 1500   109/03/16 625   109/03/19 390   109/03/21 870   109/03/22 1940   109/03/24 1695   109/03/26 1410   109/03/27 1080   109/03/28 2000   109/03/29 1380   109/03/30 2250   109/03/31 570   109/03/05 1870   109/03/06 300   109/03/07 2350   109/03/14 2570   109/03/16 2890   109/03/17 840   109/03/19 1810   109/03/20 300   109/03/22 1490   109/03/23 1400   109/03/24 2160   109/03/29 2430   小計 41225   3 109年4月份 109/04/02 3370   109/04/04 1910   109/04/05 1400   109/04/06 4170   109/04/09 2650   109/04/10 1380   109/04/11 1540   109/04/13 3120   109/04/14 1370   109/04/16 2310   109/04/17 1350   109/04/20 1260   109/04/21 1730   109/04/23 1960   109/04/24 2470   109/04/25 5640   109/04/26 3140   109/04/27 2315   109/04/28 800   109/04/30 1430   109/04/02 1195   109/04/03 5715   小計 52225   4 109年5月份 109/05/02 730   109/05/03 2010   109/05/04 2000   109/05/05 4230   109/05/07 7520   小計 16490   5 花藝作品伴手禮收取後未入帳現金 109/02/01 至 109/05/07 50000 被害總金額   185065